臺灣高等法院高雄分院刑事判決　　　　100年度上易字第441號
上　訴　人
即　被　告　李芝蓉
指定辯護人　本院公設辯護人孫妙岑
上列上訴人因妨害家庭案件，不服臺灣屏東地方法院99年度易字
第1050號中華民國100 年3 月24日第一審判決（起訴案號：臺灣
高雄地方法院檢察署99年度偵字第9638號），提起上訴，本院判
決如下：
     主  文
原判決撤銷。
李芝蓉犯相姦罪，共陸拾參罪，各處有期徒刑貳月，如易科罰金
，以新臺幣壹仟元折算壹日。應執行有期徒刑壹年，如易科罰金
，以新臺幣壹仟元折算壹日。緩刑貳年。
     事  實
一、李芝蓉明知李文雄為有配偶之人，竟基於與李文雄相姦之犯
    意，於民國98年6 月中旬起至99年5 月初某日止，在屏東縣
    枋寮鄉○○○路24號世家檳榔攤附設小吃部內、屏東縣枋寮
    鄉蘭欣山莊汽車旅館及屏東縣恆春鎮墾丁汽車旅館，與李文
    雄發生性行為63次，而與李文雄為相姦行為。嗣李文雄之林
    玟綺察覺有異，詢問李文雄後查悉上情（李文雄所涉通姦部
    分，因林玟綺於偵查中撤回告訴，並經檢察官撤回起訴）。
二、案經林玟綺訴由臺灣屏東地方法院檢察署檢察官偵查起訴。
     理  由
壹、證據能力：
一、刑事訴訟法第159 條之5 第1 項明定：「被告以外之人於審
    判外之陳述，雖不符前4 條之規定，而經當事人於審判程序
    同意作為證據，法院審酌該言詞陳述或書面陳述作成時之情
    況，認為適當者，亦得為證據。」，就李文雄、黃麗秀於檢
    察事務官偵訊時未經具結之陳述，檢察官、辯護人及被告均
    已同意有證據能力，並捨棄對質詰問權（本院卷20、28頁）
    ，審理時又未提及於偵訊時有何不法取供之情形，亦無證據
    顯示李文雄、黃麗秀之上開陳述係遭受強暴、脅迫、詐欺、
    利誘等外力干擾情形，或在影響其心理狀況致妨礙其自由陳
    述等不可信之情況下所為，且非證明力顯然過低，本院認為
    適當作為證據，自有證據能力。
貳、實體部分：
一、訊據上訴人即被告李芝蓉於本院審理時，坦承知悉李文雄為
    有配偶之人，且確於上開期間內，多次與李文雄發生性關係
    ；核與李文雄所證稱：伊自98年6 月間陸續在屏東縣枋寮鄉
    世家檳榔攤附設小吃部內、枋寮鄉蘭欣山莊汽車旅館及恆春
    鎮墾丁汽車旅館等處，與被告發生性行為，當初在小吃部認
    識被告時，就告知被告伊已結婚等語大致相符（他字卷23至
    25頁），且證人即被告友人黃麗秀時亦證稱：李文雄與被告
    於98年6 月在伊所開設之檳榔攤附設卡拉OK認識，伊曾經告
    訴被告說李文雄已經結婚，且李文雄自己也說過，當時被告
    在場應該有聽到等語明確（他字卷34、35頁）；復有被告傳
    送至李文雄手機之簡訊內容翻拍照片17張在卷（他字卷17至
    20頁）可佐。足認被告上開自白，確與事實相符。
二、至於本院審理時，被告李芝蓉雖稱：不記得渠等間確切之性
    行為次數等語。然參酌李文雄稱：第一次是在世家檳榔攤小
    吃部發生性關係，一星期約去汽車館2 次，最後一次是99年
    5 月初，我太太是99年5 月20日發現此事等語（偵卷23、24
    頁），被告亦稱：自98年6 月起至99年5 月初止，次數蠻多
    的；剛開始一星期約3 、4 次後來一星期約1 、2 次等語（
    偵卷23、24頁，原審卷33頁）。則依罪疑唯輕原則，參照證
    人李文雄之陳述一周約2 次等情，堪信渠等於上開期間每星
    期約發生性關係2 次；惟衡諸於被告生理期內，應較不可能
    與李文雄發生性行為，而每次生理期約一星期左右等情，因
    此應認自98年7 月至99年4 月間，每月發生性行為6 次（合
    計60次；10乘6 ）；又最後一次雖在99年5 月初，然被告與
    李文雄均未能陳明確切日期，因此認定99年5 月間僅發生性
    行為1 次；至於第一次性行為雖在98年6 月中旬，然被告與
    李文雄亦均無法陳明確切發生性關係之時間及當月被告生理
    期之日期，因此認定99年6 月間僅發生性行為2 次。從而，
    依罪疑唯輕原則，認被告與李文雄於上開期間內，發生性行
    為63次（60＋1 ＋2 ）。綜上所述，本案事證明確，被告堪
    予認定，應依法論科。
三、核被告李芝蓉所為，係犯刑法第239 條後段之相姦罪。又94
    年2 月2 日修正公布而於95年7 月1 日施行之刑法，基於刑
    罰公平原則之考量，杜絕僥倖之犯罪心理，並避免易致鼓勵
    犯罪之誤解，已刪除第56條連續犯之規定。行為人反覆實行
    之犯罪行為茍係在刑法修正施行後者，因法律之修正已生阻
    斷連續犯之法律效果，除認應合於接續犯、繼續犯、集合犯
    等實質上一罪關係而以一罪論處外，基於一罪一罰之刑罰公
    平性，自應併合處罰。惟所謂「集合犯」，係指立法者所制
    定之犯罪構成要件中，本即預定有數個同種類行為而反覆實
    行之犯罪而言。故是否集合犯之判斷，客觀上自應斟酌法律
    規範之本來意涵、實現該犯罪目的之必要手段、社會生活經
    驗中該犯罪必然反覆實行之常態及社會通念等；主觀上則視
    其反覆實行之行為是否出於行為人之一個犯意，並秉持刑罰
    公平原則，加以判斷之。至於接續犯係行為人主觀上基於單
    一之犯意，以數個舉動接續進行，侵害同一法益，在時間、
    空間上有密切關係，依一般社會健全觀念，難以強行分開，
    在刑法評價上，以視為數個舉動之接續進行，合為包括之一
    行為予以評價，較為合理，於此情形，始得依接續犯論以一
    罪。稽以行為人相姦之原因，不一而足，其多次相姦之行為
    ，未必皆出於行為人之一個犯意決定；且觀諸刑法第239 條
    相姦罪之構成要件文義衡之，實無從認定立法者本即預定該
    犯罪之本質，必有數個同種類行為而反覆實行之集合犯行，
    故相姦罪尚難認係集合犯之罪。又依刑法第56條修正理由之
    說明，謂「對繼續犯同一罪名之罪者，均適用連續犯之規定
    論處，不無鼓勵犯罪之嫌，亦使國家刑罰權之行使發生不合
    理之現象」、「基於連續犯原為數罪之本質及刑罰公平原則
    之考量，爰刪除有關連續犯之規定」等語，即係將本應各自
    獨立評價之數罪，回歸本來就應賦予複數法律效果之原貌。
    因此，就刑法修正施行後多次相姦之犯行，採一罪一罰，始
    符合立法本旨。因此，刑法修正施行後多次通姦之犯行，除
    符合接續犯之要件外，則應一罪一罰，合併定其應執行之刑
    。本案被告與李文雄間既非同一天發生兩次性行為，被告所
    犯相姦之行為，在主觀上自非基於一個犯罪決意；而在客觀
    上，犯罪時間前後長達數月，顯非在同一時地為之，自不能
    以接續犯論處。故被告63次相姦行為，時地均不同，顯非屬
    集合犯或接續犯，而係另行起意，自應分論併罰。
四、原審認事證明確，予以論科，固非無見，惟：(一)、被告63次
    相姦犯行，應分論併罰，已如前述。原判決未具體認定相姦
    次數，並認被告之多次相姦犯行為接續犯，只論以一罪，容
    有未合。(二)、未及審酌被告已與告訴人和解，亦有未恰。被
    告上訴意旨，指原審量刑過重，固無理由，惟原判決既有上
    揭可議之處，仍屬無可維持，應予撤銷改判。
五、審酌被告李芝蓉明知李文雄為有配偶之人仍與之相姦，嚴重
    影響告訴人家庭生活和諧，已危害風俗及婚姻制度。惟被告
    坦承犯行並已與告訴人達成和解，犯後態度尚稱良好；及被
    告之品行、智識程度、犯罪之動機、目的、手段，暨其他一
    切情狀，就所犯63罪各量處如主文第2 項所示之刑，定應執
    行如主文第2 項所示之刑，並諭知易科罰金之折算標準，以
    示懲儆。
六、查被告除本案外並無任何前科紀錄，未曾受有期徒刑以上刑
    之宣告，有台灣高等法院被告全國前案紀錄表可稽，嗣於本
    院審理期間，並與被害人方面達成和解，給付全部款項，有
    本院100 年附民上字第18號和解筆錄可佐（本院卷47頁）。
    又再審酌被告亦罹患疾病，領有相關之殘障手冊（因涉個人
    隱私，病名詳參本院卷8 頁），及檢察官與被害人均稱同意
    予以被告緩刑之機會（本院卷40、58頁），為此本院認被告
    經此論罪科刑之教訓，當知警惕，應無再犯之虞；暨認被告
    所宣告之刑，以暫不執行為適當，爰併均宣告緩刑2 年，以
    資警惕。
七、據上論斷，應依刑事訴訟法第369 條第1 項、第364 條、第
    299 條第1 項，刑法第239 條後段、第51條第5 款、第74條
    第1 項第1 款，判決如主文。
本案經檢察官林應華到庭執行職務。
中    華    民    國  100     年    7     月    21    日
                  刑事第一庭    審判長法  官  周賢銳
                                      法  官  施柏宏
                                      法  官  洪碩垣
以上正本證明與原本無異。
不得上訴。
中    華    民    國   100    年    7     月    21    日
                                      書記官  林家煜
刑法第239條
有配偶而與人通姦者，處1 年以下有期徒刑。其相姦者亦同。